臺灣臺北地方法院民事裁定
111年度消債更字第114號
聲  請  人  
即債務人    林佳靜  

代  理  人  楊政錡律師(法扶律師)
上列當事人因消費者債務清理事件聲請更生，本院裁定如下：
    主  文
債務人林佳靜自中華民國一百一十一年五月二十七日下午四時起
開始更生程序。
命司法事務官進行本件更生程序。
    理  由
一、按債務人不能清償債務或有不能清償之虞者，得依本條例所
    定更生或清算程序，清理其債務；債務人對於金融機構負債
    務者，在聲請更生或清算前，應向最大債權金融機構請求協
    商債務清償方案，或向其住、居所地之法院或鄉、鎮、市、
    區調解委員會聲請債務清理之調解，消費者債務清理條例（
    下稱消債條例）第3 條、第151 條第1 項分別定有明文。揆
    諸消債條例之立法目的，乃在於使陷於經濟上困境之消費者
    ，得分別情形利用更生或清算程序清理債務，藉以妥適調整
    債務人與債權人及其他利害關係人之權利義務關係，保障債
    權人之公平受償，並謀求消費者經濟生活之更生機會，從而
    健全社會經濟發展（消債條例第 1條參照）。準此，債務人
    若有不能清償債務或有不能清償債務之虞，且客觀上並無濫
    用更生或清算程序之情事，自應使其藉由消費者債務清理條
    例所定程序以清理債務。次按法院開始更生程序之裁定，應
    載明其年、月、日、時，並即時發生效力；法院開始更生或
    清算程序後，得命司法事務官進行更生或清算程序，必要時
    得選任律師、會計師或其他適當之自然人或法人 1人為監督
    人或管理人，消債條例第45條第1項、第16條第1項亦有明定
    。
二、本件債務人主張：其積欠債權人債務共計新臺幣（下同）34
    5,194 元，因無力清償，於消債條例施行後，曾對債權人申
    請債務前置調解，惟債務人無法負擔債權人提出之清償條件
    ，是調解不成立，故債務人顯有不能清償債務情事，爰依法
    聲請更生等語。
三、經查：
  ㈠債務人前有不能清償債務之情事，於民國 110年11月24日向
    本院聲請消債條例前置調解，經本院以 110年度北司消債調
    字第 492號聲請調解事件受理在案，惟雙方無法達成協議，
    於111年1月18日調解不成立，有調解不成立證明書在卷可參
    （見北司消債調卷第65頁），是本院自應綜合其目前全部收
    支及財產狀況，評估是否已達不能維持最低生活條件，而有
    「不能清償債務或有不能清償之虞」之情形。
  ㈡債務人主張目前任職於伊思服裝設計有限公司，每月薪資為
    26,883元有債務人111年3月25日陳報狀、薪資給付證明、勞
    工保險被保險人投保資料表、薪資存摺明細附卷可參（見本
    院卷第55至67頁、本院110年度消債補字第377號卷第29至32
    頁，下稱消債補卷），是本院即以債務人每月收入為26,883
    元，作為其於法院裁定開始更生程序後每月固定收入。
  ㈢另按債務人聲請更生或清算時所提財產及收入狀況說明書，
    其表明每月必要支出之數額，與本條例第六十四條之二第一
    項、第二項規定之認定標準相符者，毋庸記載原因、種類及
    提出證明文件；債務人必要生活費用，以最近一年衛生福利
    部或直轄市政府所公告當地區每人每月最低生活費一點二倍
    定之。消債條例施行細則第21條之1第3項、消債條例第64條
    之2第1項定有明文。查債務人主張其目前每月個人生活必要
    支出22,418元等情，惟債務人現住居於新北市新店區，有房
    屋租賃契約書附卷可佐（見消債補卷第57至63頁），經衡酌
    債務人主張個人生活必要支出部分未提出相關證明文件，故
    應認合於衛生福利部公告新北市111年度最低生活費標準15,
    800元之1.2倍即18,960元部分，足堪採信，逾此部分支出應
    予剔除。
  ㈣準此，債務人每月生活必要支出為18,960元，而債務人目前
    每月收入26,883元扣除生活必要支出後，雖餘 7,923元（計
    算式：26,883元-18,960元＝7,923元）可供支配，惟據債務
    人之財團法人金融聯合徵信中心查詢當事人綜合信用報告回
    覆書、債權人清冊及債權人陳報狀所載（見北司消債調卷第
    33、37、45、61頁），債務人積欠彰化商業銀行股份有限公
    司、兆豐國際商業銀行股份有限公司、中國信託商業銀行股
    份有限公司、第一金融資產管理股份有限公司等債權人債務
    達1,068,004元，倘以債務人每月所餘7,923元清償無擔保債
    務，尚須11年多始得清償完畢（計算式：1,068,004元÷7,92
    3元÷12≒11.2），遑論前開債務仍須另行累計每月高額之利
    息及違約金，債務人每月得用以償還債務之數額顯然更低，
    尚待支付之債務總額應屬更高，其還款年限顯然更長，實有
    違消債條例協助債務人重建更生之立法本意。此外，債務人
    陳報其名下除合庫銀行存款628元、土地銀行存款262元、新
    安東京海上保險(保單號碼：0011AZQ0000000)、座落新北市
    ○○區○○段○○○段000○0地號土地一筆（持份 0.00007
    ，現值 3元）外，無其他財產，有合庫銀行存摺、土地銀行
    存摺、全國財產稅總歸戶財產查詢清單、保險業通報作業資
    訊系統資料查詢結果表在卷可稽（見消債補卷第51頁、本院
    卷第61至71、75至80頁）。是本院審酌債務人之財產、信用
    、勞力及生活費用支出等狀況，堪認債務人客觀上經濟狀況
    已有不能清償債務之虞，而有藉助更生制度調整其與債權人
    間之權利義務關係而重建其經濟生活之必要。
四、綜上所述，債務人係一般消費者，其對已屆清償期之債務有
    不能清償之虞，且其無擔保或無優先權之債務未逾 1,200萬
    元，復未經法院裁定開始清算程序或宣告破產，又查無消債
    條例第6 條第3 項、第8 條或第46條各款所定駁回更生聲請
    之事由存在，則債務人聲請本件更生，即屬有據，爰裁定如
    主文，並命司法事務官進行本件更生程序。
五、至債務人於更生程序開始後，應另提出足以為債權人會議可
    決或經法院認為公允之更生方案以供採擇，俾免更生程序進
    行至依消債條例第61條規定應行清算之程度；而司法事務官
    於進行本件更生程序、協助債務人提出更生方案時，應依債
    務人之薪資變化、社會常情及現實環境衡量債務人之償債能
    力，並酌留其生活上應變所需費用，進而協助債務人擬定允
    當之更生方案，始符消債條例重建債務人經濟生活之立法目
    的，附此敘明。
六、依消債條例第11條第1項、第16條第1項、第45條，裁定如主
    文。
中　　華　　民　　國　　111 　年　　5 　　月　　27　　日
                  民事第二庭    法  官  林禎瑩
以上正本係照原本作成。　　　　　　　　　
本件不得抗告。
本裁定已於111年5月27日下午4時公告。
中　　華　　民　　國　　111 　年　　5 　　月　　27　　日
                                 書記官  鄭玉佩